臺灣南投地方法院刑事判決
109年度訴字第249號
公  訴  人  臺灣南投地方檢察署檢察官 
被      告  莊茗富



選任辯護人  林更穎律師
被      告  林進翊



上列被告因毀棄損壞案件，經檢察官提起公訴（108年度偵字第5
448號），本院判決如下：
    主  文
林進翊毀壞他人建築物，處有期徒刑陸月，如易科罰金，以新臺
幣壹仟元折算壹日。
莊茗富無罪。
    事  實
一、莊茗富原為門牌號碼南投縣鹿谷鄉愛鄉路19-6號房屋（南投
    縣○○鄉○○○段00○號，坐落於同段119-35、119-42地號土地）
    之所有人，其於民國108年1月25日將前開房地賣予英屬維京
    群島易杰有限公司（下稱易杰公司），嗣經鑑界後易杰公司
    查覺，由莊錫煬所有之未辦保存登記建物（2層樓高，供冷
    藏農作物之用，下稱本案建築物）坐落於上開119-35地號土
    地（下稱本案土地）及同段9014之15地號之國有土地上，易
    杰公司即要求莊茗富處理前開土地紛爭，而莊茗富遂委請林
    進翊處理本案土地之事宜，嗣經多次協議，易杰公司與莊錫
    煬於108年9月3日簽立補償協議書；詎林進翊竟於前開補償
    協議書未履行完成前，明知本案建築物仍屬莊錫煬所有，而
    於莊茗富不知悉未取得合法拆除權限下（莊茗富無罪理由，
    詳如後述），基於毀壞他人建築物之犯意，於108年11月2、
    3日，擅自僱用不知情之工人，至前址拆除本案建築物，致
    令本案建築物完全滅失。
二、案經莊錫煬訴由南投縣政府警察局竹山分局報告臺灣南投地
    方檢察署檢察官偵查起訴。
    理  由
壹、有罪部分：
一、證據能力之認定：
  ㈠按被告以外之人於審判外之言詞或書面陳述，除法律有規定
    者外，不得作為證據；又被告以外之人於審判外之陳述，雖
    不符刑事訴訟法第159條之1至第159條之4之規定，而經當事
    人於審判程序同意作為證據，法院審酌該言詞陳述或書面陳
    述作成時之情況，認為適當者，亦得為證據。當事人、代理
    人或辯護人於法院調查證據時，知有第159 條第1 項不得為
    證據之情形，而未於言詞辯論終結前聲明異議者，視為有前
    項之同意，刑事訴訟法第159條第1項及第159條之5分別定有
    明文。經查，本判決下列所引用被告林進翊以外之人於審判
    外之陳述，檢察官、被告林進翊於本院審理中均同意上開供
    述證據作為本案證據使用（見本院卷第106、285頁），本院
    審酌上開證據資料作成時之情況，尚無違法不當或證明力明
    顯過低之瑕疵，亦認為以之作為證據應屬適當，爰依上開規
    定，認前揭證據資料均有證據能力。
  ㈡次按除法律另有規定外，實施刑事訴訟程序之公務員因違背
    法定程序取得之證據，其有無證據能力之認定，應審酌人權
    保障及公共利益之均衡維護，刑事訴訟法第158條之4定有明
    文。本案以下所引用之非供述證據，並無證據證明係實施刑
    事訴訟程序之公務員違背法定程序所取得，且經本院於審理
    時合法踐行調查程序，自應認均具有證據能力，得作為證據
    。
二、認定犯罪事實所憑證據及理由：上揭犯罪事實，業據被告林
    進翊於本院審理中自白不諱（見本院卷第305頁），核與證
    人即告訴人莊錫煬於警詢、偵查時及審理中之指訴，證人陳
    皇圳於偵查時之證述，證人即共同被告莊茗富於警詢、偵查
    及審理中之陳述情節大致相符；復有南投縣竹山地政事務所
    地號0000-0000號土地所有權狀、南投縣竹山地政事務所地
    號0000-0000號土地所有權狀、南投縣竹山地政事務所建號3
    6號建物所有權狀、108年3月4日委託書1份、公告照片1幀、
    南投縣鹿谷鄉公所鹿鄉工字第1080015515號函暨檢附違章建
    築查報通知單、照片4幀、南投縣政府府建使字第108023324
    6號函暨檢附違章建築補照通知單、108年9月3日協議書1份
    、現場照片8幀（見警卷第5-7、14-17、18-19、23-27頁）
    、易杰公司108年10月18日寄發之存證信函影本、拆除建物
    照片21幀、不動產買賣契約書、建物土地照片4幀（見偵卷
    第33-34、36-43、65-83、92-95頁）在卷可稽；足徵被告為
    認罪之任意性自白與事實相符，堪以信採。本案事證明確，
    被告犯行堪以認定，應予依法論科。
三、論罪科刑之理由：
  ㈠按房屋之拆除為一種事實上之處分行為，是未經辦理所有權
    第一次登記之建物，須有事實上之處分權者，始得予以拆除
    （最高法院85年度台上字第3077號民事判決意旨參照）。蓋
    未保存登記之房屋無法依民法第758條以登記方式移轉所有
    權，僅能移轉事實上處分權，本質上與移轉所有權之效果相
    同，是建築物之事實上處分權亦屬刑法第353條第1項立法所
    保護之對象，刑法第353條第1項所指之他人建築物，自應包
    括他人有事實上處分權之建築物在內。經查，告訴人於案發
    時間，因尚未將本案建築物移轉交付予易杰公司，故仍為本
    案建築物之事實上處分人，此有108年9月3日協議書、未填
    具日期之協議書、108年4月17日通知書、易杰公司108年10
    月18日寄發之存證信函影本（見警卷第23頁，偵卷第29-30
    、33-34頁）在卷為證，是被告林進翊未經事實上處分權人
    即告訴人之同意，擅自委託不知情之工人拆除本案建築物，
    而致完全滅失，依前開說明意旨，自合於毀壞他人建築物之
    構成要件。
  ㈡核被告林進翊所為，係犯刑法第353條第1項之毀壞他人建築
    物罪；又被告林進翊利用不知情之工人毀壞本案建築物，應
    論以間接正犯。
  ㈢爰以行為人責任為基礎，審酌被告林進翊為圖委任報酬之利
    益，未思和平理性解決紛爭，竟未經告訴人同意而擅自拆除
    本案建築物，將之夷為平地，致告訴人受有財產上之損害，
    欠缺法律觀念，所為實值非難；惟念及被告林進翊於審理時
    終能坦承犯行，及未與告訴人達成和解等犯後態度；另參酌
    告訴人原已自易杰公司處獲得補償金新臺幣（下同）100萬
    元，及於本院108年度訴字第467號民事案件中僅獲得部分勝
    訴判決等受損情況；兼衡被告林進翊自陳高中肄業之智識程
    度，從事工程業，經濟狀況勉持、未婚、與父母同住等家庭
    生活情況情況（見本院卷第304頁），及本案犯罪動機、犯
    罪目的、手段等一切情狀，量如主文所示之刑，並諭知易科
    罰金之折算標準，以示懲儆。
貳、無罪部分：
一、公訴意旨另以：被告莊茗富明知本案建築物係莊錫煬所有，
    竟與林進翊共同基於毀壞他人建築物之犯意聯絡，於108年1
    1月2、3日，由莊茗富委請林進翊僱用不知情之工人，至上
    址拆除本案建築物，足以生損害於莊錫煬等語；因認被告涉
    犯刑法第353條第1項之毀損他人建築物罪嫌。
二、按犯罪事實應依證據認定之，無證據不得認定犯罪事實；不
    能證明被告犯罪者，應諭知無罪之判決，刑事訴訟法第154
    條第2項、第301條第1項前段分別定有明文。又刑事訴訟法
    上所謂認定犯罪事實之證據，係指足以認定被告確有犯罪行
    為之積極證據而言，如未能發現有相當證據或證據不足以證
    明，自不能以推測或擬制之方法以為裁判基礎，而認定不利
    於被告之事實，需依積極證據，苟積極證據不足為不利被告
    之認定時，即應為有利於被告之認定，更不必有何有利之證
    據；所謂「積極證據足以為不利被告事實之認定」，係指據
    為訴訟上證明之全盤證據資料，在客觀上已達於通常一般之
    人均不致於有所懷疑、而得確信被告確曾犯罪之程度；若未
    達到此一程度，而有合理之懷疑存在時，即無從為有罪之確
    信。而訴訟上所得之全盤證據資料，固不以直接證據為限，
    間接證據亦應包含在內，惟採用間接證據時，必其所成立之
    證據，在直接關係上，雖僅足以證明他項事實，而由此他項
    事實，本於事理之作用足以證明待證事實者，方為合法，若
    憑空之推想，並非得採為證據資料之間接證據（最高法院29
    年上字第3105號、30年上字第816號及32年上字第67號、76
    年台上字第4986號判決意旨參照）。再者，刑事訴訟法第16
    1條第1項明文規定：「檢察官就被告犯罪事實，應負舉證責
    任，並指出證明之方法。」；因此，檢察官對於起訴之犯罪
    事實，應負提出證據及說服之實質舉證責任。倘其所提出之
    證據，不足為被告有罪之積極證明，或其指出證明之方法，
    無從說服法院以形成被告有罪之心證，基於無罪推定之原則
    ，自應為被告無罪判決之諭知。申言之，刑事訴訟制度受「
    倘有懷疑，則從被告之利益為解釋」、「被告應被推定為無
    罪」原則所支配，故得為訴訟上證明者，無論為直接或間接
    證據，須客觀上於吾人一般社會生活經驗均不致有所懷疑，
    而達於確信之程度者，且除認定被告犯罪之外，無從本於同
    一事證為其他有利於被告之合理推斷，始可以之為不利之認
    定，倘其證明尚未達於確信之程度，而有合理可疑存在時，
    即難據為被告有罪之認定。復按告訴人之告訴，係以使被告
    受刑事訴追為目的，是其陳述是否與事實相符，仍應調查其
    他證據以資審認。被害人就被害經過所為之陳述，其目的在
    於使被告受刑事訴追處罰，與被告處於絕對相反之立場，其
    陳述或不免渲染、誇大。是被害人縱立於證人地位具結而為
    指證、陳述，其供述證據之證明力仍較與被告無利害關係之
    一般證人之陳述為薄弱。從而，被害人就被害經過之陳述，
    除須無瑕疵可指，且須就其他方面調查又與事實相符，亦即
    仍應調查其他補強證據以擔保其指證、陳述確有相當之真實
    性，而為通常一般人均不致有所懷疑者，始得採為論罪科刑
    之依據（最高法院52年台上字第1300號判決、81年度台上字
    第3539號判決、95年度台上字第6017號判決意旨參照）。
三、檢察官起訴被告涉犯前揭罪嫌，無非以被告於警詢及偵查中
    之供述、證人即告訴人於警詢、偵查中之指訴、108年3月4
    日委託書、拆除建物照片21幀等為主要論據。
四、訊據被告莊茗富固坦承，於108年3月4日起，委請林進翊處
    理本案建築物坐落於本案土地之紛爭，及林進翊於108年11
    月2、3日僱請工人拆除本案建築物等事實；惟堅詞否認有何
    毀壞他人建築物之犯行，並以其因罹患重症，無力處理本案
    土地紛爭，遂將本案房地之買賣糾紛，全權委由林進翊處理
    ，且支付60萬元之委任報酬予林進翊，而於知悉易杰公司與
    告訴人達成建物補償協議後，要求林進翊需確定有合法拆除
    權限，方得拆除本案建築物，故並無與林進翊有毀壞他人建
    築物之犯意聯絡等詞置辯。
五、經查，依證人即共同被告林進翊於審理中證述：「本件是易
    杰公司要求我去拆除的，因為我是莊茗富的委託人，再加上
    莊茗富常常去醫院，溝通不方便，所以易杰公司都是單獨對
    我而已。」、「本案房屋是由我委託他人拆除」、「我在拆
    除之前的兩天前左右，有向莊茗富說我要去拆除本案房屋，
    莊茗富有向我說要確認能否拆除，我回答莊茗富說，易杰公
    司跟我說已經跟告訴人達成協議，要求我們進場拆除」、「
    ..一開始在簽立委託書時，我知道莊茗富身體不好，時常去
    醫院看診，我與莊茗富都住在臺北，到南投路途遙遠，所以
    一開始我跟莊茗富表示可以全權委託我，交由我處理這些事
    情，莊茗富在臺北休息即可..」、「當我轉知莊茗富時，莊
    茗富疑問買方代書陳喜燕跟我們講告訴人已經簽好協議，告
    訴人還出來阻擋，要求我跟委任代書確認。」、「（問：你
    與陳喜燕聯絡後，有無再次告知與陳喜燕交談過程？）答：
    無。」等語甚詳（見本院卷第103-105、184-193頁），復參
    酌證人即告訴人於審理中證述：「(問: 你與易杰公司簽協
    議書之前，莊茗富、林進翊有無來跟你談處理冷凍庫的事情
    ？)答: 莊茗富賣人之後，有一次帶林進翊跟其他四、五人
    到我家，莊茗富只說要我將冷凍庫拆除，地交給他，時間我
    忘記了，我不同意，之後交給林進翊處理，林進翊就一直來
    找我。所以莊茗富有帶林進翊找我，目的就是要談拆除本案
    冷凍庫的事情，之後由林進翊出面。」、「林進翊交付上開
    通知書時，莊茗富不在場。」等語明確（見本院卷第178-17
    9頁），互核證人林進翊與告訴人前開證詞，可知於商談本
    案建築物補償或拆除時程，被告莊茗富除起初曾帶被告林進
    翊與告訴人相識外，嗣後均未參與商談過程，且於本案建築
    物遭拆除時亦未在場，而於被告林進翊欲拆除本案建築物前
    時，曾兩次要求被告林進翊確認建物之合法拆除權限，是堪
    認被告莊茗富並無毀壞告訴人建築物之故意，亦未與被告林
    進翊有何犯意聯絡；是本院自難僅憑告訴人單方面指述，遽
    認被告莊茗富與被告林進翊有毀壞告訴人建築物之犯意聯絡
    。
六、綜上所述，被告莊茗富固有委任林進翊處理本案建築物坐落
    於本案土地之紛爭，且被告林進翊有於案發時間拆除本案建
    築物之行為及結果，然綜合前開事證以觀，尚難認被告莊茗
    富毀壞告訴人建築物之犯意聯絡；是本案公訴意旨所舉證據
    並不足以證明被告莊茗富有毀損他人建築物之犯行，則依檢
    察官所提出之證據及卷內現存證據資料，尚不能使本院形成
    被告莊茗富有罪之確信。此外，復查無其他積極證據足資證
    明被告莊茗富有何公訴意旨所指之毀損他人建築物犯行，被
    告莊茗富犯罪即屬不能證明，揆諸首開說明，依法應為被告
    莊茗富無罪之諭知。
據上論斷，應依刑事訴訟法第299條第1項前段、第301條第1項，
判決如主文。
本案經檢察官張鈞翔提起公訴；檢察官林孟賢到庭執行職務。
中　　華　　民　　國　　110 　年　　10　　月　　15　　日
　　　　　　　　　刑事第二庭    審判長法　官  楊國煜
　　　　　　　　　                    法  官  顏紫安
　　　　　　　　　                    法  官　劉彥宏
以上正本與原本無異。
如不服本判決應於收受送達後20日內向本院提出上訴書狀，並應
敘述具體理由；其未敘述上訴理由者，應於上訴期間屆滿後20日
內向本院補提理由書（均須按他造當事人之人數附繕本）「切勿
逕送上級法院」。
告訴人或被害人如對於本判決不服者，應具備理由請求檢察官上
訴，其上訴期間之計算係以檢察官收受判決正本之日期為準。
                                      書記官  藍建文
中　　華　　民　　國　　110 　年　　10　　月　　15　　日
本案論罪科刑法條全文：
中華民國刑法第353條
毀壞他人建築物、礦坑、船艦或致令不堪用者，處6月以上5年以
下有期徒刑。
因而致人於死者，處無期徒刑或7年以上有期徒刑，致重傷者，
處3年以上10年以下有期徒刑。
第1項之未遂犯罰之。